臺灣桃園地方法院刑事判決　　　　　　　　　　　　　九十年度訴字第一四九一號
　　公　訴　人　臺灣桃園地方法院檢察署檢察官
　　被　　　告　乙○○
右列被告因違反山坡地保育利用條例等案件，茲經檢察官提起公訴（八十九年度偵字
第一六八一二號、九十年度偵字第八九五六號），本院判決如左：
    主      文
乙○○無罪。
    理      由
一、公訴意旨略以：被告乙○○明知桃園縣龜山鄉○○○段樟腦寮小段五三、五三之
    一、五五、五六、五六之二、二三三、二三三之一號（面積約Ｏ．八七公頃八○
    平方公尺）係高軟所有而未加使用之山坡地，係屬山坡地保育利用條例規定之山
    坡地，依據該條例規定在山坡地堆積土、石，應先擬具水土保持計畫，送請各該
    目的事業主管機關核定、監督，並依核定後之計畫實施水土保持之行為，始得為
    開發等行為，並避免發生公共危險。詎乙○○竟意圖為自己不法之利益，於民國
    八十七年（起訴書誤植為八十六年）六月間某日，明知其並未擬具水土保持計畫
    書送請桃園縣政府等主管機關核定獲准開發，受地主高軟授權之人何政儀之委託
    而駕駛挖土機一臺（起訴書誤植為駕駛ＪＮ－八三號板車），至該址開挖整地，
    致黃土暨建築廢物土石堆積雜亂，明顯破壞自然環境景觀，復未加設防止沖刷及
    排水設施，玫生水土流失或毀損水土保持之處理與維護設施。嗣於八十七年六月
    五日上午九時十分許，在桃園縣龜山鄉樂善村樟腦寮七鄰一號處，為桃園縣警察
    局龜山分局當場查獲乙○○駕駛挖土機整地，並扣得其所有之挖土機一臺，因認
    被告乙○○涉犯水土保持法第三十四條第一項、第三十二條第一項之罪嫌云云。
二、按犯罪事實，應依證據認定之，無證據不得推定其犯罪事實，刑事訴訟法第一百
    五十四條定有明文。又事實之認定，應依證據，如未能發現相當證據，或證據不
    足以證明，自不能以推測或擬制之方法，以為裁判基礎。再認定不利於被告之事
    實，須依積極證據，苟積極證據不足為不利於被告事實之認定時，即應為有利於
    被告之認定，更不必有何有利之證據，最高法院著有四十年台上字第八六號、三
    十年上字第八一六號判例可稽。
三、按水土保持法第三十二條第一項之罪，以「在公有或私人山坡地、公有林區或他
  人私有林區內未經同意擅自墾殖、占用或從事同法第八條第一項第二款至第五款
    之開發、經營或使用，致生水土流失或毀損水土保持之處理與維護設施」為要件
    ，該條之規定，雖重在農、林、漁、牧地，山坡地或林區之水土保持，但亦含有
    竊佔罪之本質，以未經土地所有權人同意，擅自墾殖、占用或開發經營使用為必
    要，如土地所有權人本人，或經土地所有權人之同意而墾殖、開發經營，縱有違
    反規定，未依水土保持技術規範實施水土保持與維護，乃屬違反同法第三十三條
    第一項第一款規定，應處以罰鍰之範疇，不得援引第三十二條予以處罰。經查：
（一）依卷附之桃園縣政府九十年一月三十一日九十府農保字第○一一八六○號函覆
      稱：坐落桃園縣龜山鄉○○○段樟腦寮小段五三、五三之一、五五、五六、五
      六之二、二三三、二三三之一號土地係經行政院以六十八年十一月二十一日台
      六八經字第一一七○一號函核定，臺灣省政府以六十九年二月六日府農山字第
      一二○一六六號公告為山坡地保育利用條例第三條第一八二四號函核定，屬水
      土保持法第三條第三款所稱之「山坡地」，並經臺灣省政府以八十六年十月八
      日府農水字第一六八八六七號公告在案之事實，有右揭土地之土地登記謄本乙
      紙、臺灣省山坡地範圍地段明細表、臺灣省政府公告影本各乙紙附卷可稽，是
      上揭土地係公告為山坡地保育利用條例所稱之「山坡地」甚明。
（二）本件經證人丙○○即前開地號之地主高軟之子於審理中到庭陳稱：有透過朋友
      介紹請被告乙○○整地，我父親請人整地，主要是要在山坡地和林地邊界種植
      竹子，要把地界標示出來，因以前就發現有人偷倒廢土，被告乙○○第一天工
      作就被查到等語，於八十七年度偵字第八二八三號偵查中證稱：高軟是我父親
      ，他曾委託何政儀幫我們整地等語。證人黎燕寶於該案偵查中亦證稱：何政儀
      曾連絡我叫怪手要去林口整地，我沒空就叫乙○○。去我大約是六月三日通知
      他六月四日去工作。我有叫他直接向何政儀請錢等語（見偵查卷八十七年十月
      二十九日訊問筆錄）。綜上足認被告乙○○辯稱其係經土地所有權人高軟之同
      意而，開挖整地等情，堪予採信。揆諸前揭說明，尚與水土保持法第三十二條
      第一項以未經土地所有權人同意，擅自墾殖、占用或開發經營使用為必要之要
      件不符。縱地主及被告乙○○有違反規定，未依水土保持技術規範實施水土保
      持與維護，乃屬違反同法第三十三條第一項第一款規定，應處以罰鍰之範疇，
      不得援引第三十二條予以處罰。
（三）次查，被告乙○○辯稱：伊當時並不是開板車而是開挖土機，且亦尚未有整地
      ，當時乃是何政儀叫伊去的，伊並不認識高軟，又在此之前，伊亦未曾有前往
      過該地等語；其於本院另案八十八年訴字第三０二號違反山坡地保育利用條例
      等案件審理中所供述：伊係自民國八十七年六月四日起以一日新台幣九千元受
      僱於何政儀，而當天（應指於八十七年六月五日為桃園縣警察局龜山分局查獲
      並扣得上開車輛之當天）在桃園縣龜山鄉○○○段樟腦寮小段五十三等地號，
      尚未整地，即為警員所查獲等語。核與同案被告甲○○於本院證稱：伊亦並不
      認識高軟，當時伊到現場時就發現早已經有很多的廢棄物被傾倒在那裡，伊是
      因為同業告訴伊那塊山坡地上有在收廢棄物，所以才到那裡，而伊到時則只遇
      見有一開怪手的乙○○剛好在現場，但乙○○向伊說不知道，因為老闆還沒來
      ，乙○○不知道那塊山坡地有無人在收廢棄物等語相符。又公訴人認為乙○○
      駕駛ＪＮ八三號板車在坐落於桃園縣龜山鄉○○○段樟腦寮小段四十九地號山
      坡地整地，然查被告乙○○於偵查中亦供稱伊當天乃係駕駛日立廠製型號ＥＸ
      二００挖土機，並非是駕駛車號ＪＮ八三號之板車，且核所供亦與同案被告甲
      ○○於本院為調查中之上揭證述內容情節相符合，顯見公訴人認為被告乙○○
      當時是駕駛ＪＮ八三號板車在上址整地，已屬有誤會。
（四）再查，本院曾因審理另案八十八年訴字第三０二號違反山坡地保育利用條例等
      一案時，曾於八十八年八月十六日會同桃園縣政府農業局、桃園縣警察局龜山
      分局刑事組、大埔派出所及桃園縣桃園地政事務所之人員前往現場履堪，嗣依
      桃園縣桃園地政事務所根據現場狀況所製作之土地複丈成果圖顯示，現場被傾
      倒之廢棄土分佈於同地段第五十三、五十三－一、五十五、五十六、五十六－
      二、二三三、二三三－一地號土地上，此有上開地政事務所之複丈成果圖影本
      乙份、現場勘驗時而諭請桃園縣警察局龜山分局刑事組之人員拍攝之照片、並
      著有勘驗筆錄乙紙併附於本院另案八十八年訴字第三０二號違反山坡地保育利
      用條例等一案之案卷內資參，是公訴人之指訴本件被告乙○○受地主高軟委託
      駕駛ＪＮ八三號板車，至其所有之前開地號未加使用之山坡地整地，而造成現
      場到處黃土暨建築廢棄物土石推積雜亂等情，恐與事實真相，尚有未能相符。
四、再按，山坡地保育利用條例已於八十七年一月七日經總統修正公布施行，該條例
    第三十五條第一項第一款規定：「有左列情形之一者，處新台幣六萬元以上，三
    十萬元以下罰鍰：一、依法應擬具水土保持計劃而未擬具或水土保持計劃未經核
    定而擅自實施或未依核定之水土保持計劃實施者」。同條第三項規定：「第一項
    各款之情形，致生公共危險者，處六月以上五年以下有期徒刑，得併科新台幣六
    十萬元以下罰金。」，又水土保持法第八條規定：「下列地區之治理或經營、使
    用行為應經調查規劃，依水土保持技術規範實施水土保持之處理與維護：．．．
    」，同法第三十三條第一項規定：「有左列情形之一者，處新台幣六萬元以上，
    三十萬元以下之罰鍰：一、違反第八條第一項規定未依水土保持技術規範實施水
    土保持之處理與維護．．」。同法第三十二條第一項規定：「在公有或私人山坡
    地或國、公有林區或他人私有林區內未經同意擅自懇殖、占用或從事同法第八條
    第一項第二款至第五款之開發、經營或使用，致生水土流失或毀損水土保持之處
    理與維護設施者，處六月以上五年以下有期徒刑，得併科新台幣六十萬元以下罰
    金．．」「致生」是違反山坡地保育利用條例第三十五條第三項及水土保持法第
    三十二條第一項規定，法律上分別情形採行政罰及刑罰為不同之處遇，而刑罰之
    處罰，以致生「水土流失、毀損水土保持處理與維護設施或釀成災害者」為要件
    。該致生「水土流失毀損水土保持處理與維護設施或釀成災害者」，採實害犯，
    即以發生水土流失、毀損水土保持處理與維護設施或釀成災害之結果為必要，與
    法律所定致生公共危險，採具體之危險制，及「足以生」．．．，採抽象危險制
    不同。故其行為若未致生水土流失、毀損水土保持之處理或維護設施或釀成災害
    者，即與構成要件不合，不能以上開罪名相繩。經查，被告於本院另案八十八年
    訴字第三０二號違反山坡地保育利用條例等案件審理中所供述：伊係自民國八十
    七年六月四日起以一日新台幣九千元受僱於何政儀，而當天（應指於八十七年六
    月五日為桃園縣警察局龜山分局查獲並扣得上開車輛之當天）在桃園縣龜山鄉○
    ○○段樟腦寮小段五十三等地號，尚未整地，即為警員所查獲等語；公訴人以前
    開地號到處黃土暨建築廢棄物土石堆積雜亂，明顯破壞自然環境景觀，而推認本
    件有致生水土流失之危險，然均未具體指明本件有何致生水土流失之虞之客觀情
    形，自難遽論以被告乙○○犯水土保持法第三十二條第一項或同法第三十五條第
    三項之罪。此外，本件復查無其他積極證據，可足資證明被告乙○○有何公訴人
    所指違反水土保持法之犯行，核其犯罪嫌疑仍屬不足，揆諸首揭規定，本件自應
    為被告乙○○無罪判決之諭知，以免冤抑。
據上論斷，應依刑事訴訟法第三百零一條第一項，判決如主文。
本案經檢察官張立中到庭執行職務。
中      華      民      國    九十一    年      五      月    二十七    日
                                      臺灣桃園地方法院刑事第六庭
                                          法  官    游  紅  桃
右正本證明與原本無異。
如不服本判決，應於判決送達後十日內向本院提出上訴狀 (應附繕本)，上訴於臺灣
高等法院。
                                          書記官    王  元  宏
中      華      民      國    九十一    年      五      月    二十八    日
